臺灣高雄地方法院刑事判決　　　　　　　　　　　　　九十三年度訴字第一三七號
　　公　訴　人　臺灣高雄地方法院檢察署檢察官
　　被　　　告　甲○○
右列被告因違反森林法案件，經檢察官聲請簡易判決處刑（九十二年度偵字第二一四
三五號），本院鳳山簡易庭認為不宜，移由本院依通常程序審理，被告經本院訊問後
自白犯罪，改以簡式審判程序審理，判決如左：
    主  文
甲○○竊取森林主、副產物，為搬運贓物，使用車輛，處有期徒刑拾月，併科罰金捌
仟陸佰玖拾貳元，罰金如易服勞役，以參佰元折算壹日。扣案之千斤頂壹台及吊鏈壹
具均沒收。
    事  實
一、甲○○前因違反森林法案件，經臺灣高等法院高雄分院於民國九十二年八月八日
    ，以九十二年度上訴字第一二三九號判處有期徒刑六月確定（不構成累犯），詎
    不知悔改，竟基於意圖為自己不法所有之犯意，於九十二年十月二十二日上午七
    時許，駕駛不知情丁○○所有無牌照之大慶廠牌自用小貨車一部（牌照已遭註銷
    ，原車牌號碼為ＹＰ－四二五五號），並攜帶其所有客觀上可供兇器使用之千斤
    頂一台及吊鏈一具，前往行政院農業委員會林務局所屬高雄縣桃源鄉荖濃事業區
    第九十九林班地區，以前揭千斤頂、吊鏈，切割竊取該林地內山價新臺幣八千六
    百九十二點四八元之森林主產物牛樟樹二塊及無山價之副產物鐵杉菇六塊，將之
    搬運至上開貨車上，予以竊取得手，並以該貨車載運下山。嗣於同日上午十時四
    十分許，甲○○載運上開牛樟樹及鐵杉菇行經高雄縣桃源鄉高中村高中派出所前
    ，為警攔檢查獲，並在貨車上扣得其所有供犯罪所用之前揭千斤頂一台及吊鏈一
    具。
二、案經高雄縣政府警察局六龜分局報請臺灣高雄地方法院檢察署檢察官聲請簡易判
    決處刑後，由本院改依通常程序審理，再改以簡式審判程序審理。
    理  由
一、本件被告所犯係死刑、無期徒刑、最輕本刑為三年以上有期徒刑以外之罪，其於
    準備程序中就被訴事實為有罪之陳述，經法官告知簡式審判程序之旨，並聽取公
    訴人、被告之意見後，本院認為適宜獨任進行簡式審判程序，故本件適用簡式審
判程序審理，合先敘明。
二、右述事實，業據被告甲○○於本院審理時坦承不諱，核與證人即行政院農業委員
    會林務局屏東林管處六龜工作站技士丙○○證述之情節相符，並有現場照片七幀
    、贓物認領保管單一紙、屏東林區管理處六龜工作站九十三年二月十六日九三六
    業字第○○五三七號函一份，與高雄縣警察局六龜分局九十二年十月二十九日六
    警刑字第○九二○○○六四六九號函附之森林被害告訴書、森林主副產物被害價
    格查定書、國有林事業區山價查定書附卷可稽，以及被告所有之千斤頂一台與吊
    鏈一具扣案足憑，事證明確，被告犯行應堪認定。
三、按森林法第三條第一項規定，「森林」係指林地及其群生竹、木之總稱。被告竊
    取牛樟樹等物之處，位處行政院農委會林務局所屬高雄縣桃源鄉荖濃事業區第九
    十九林班地內，業據前揭證人丙○○陳明，且根據卷附現場照片顯示，該地林木
    叢生，足認被告行竊現場確為森林法所稱之「森林」無誤。次按依據森林法第十
    五條第三項所訂定之「國有林林產物處分規則」第三條規定，國有林林產物分為
    主產物及副產物二種，其中主產物係指生立、枯損、倒伏之竹木及餘留之根株、
    殘材，副產物則係指樹皮、樹脂、種實、落枝、樹葉、灌藤、竹筍、草類、菌類
    、及其他主產物以外之林產物，復為國有林林產物處分規則第三條第一、二款所
    明定，故被告所竊取之牛樟樹確屬森林主產物，而鐵杉菇則係森林副產物，洵堪
    肯認。是以被告攜帶千斤頂、吊鏈竊取牛樟樹、鐵杉菇等物，為搬運贓物而使用
    貨車之所為，核係犯森林法第五十二條第一項第六款之竊取森林主、副產物為搬
    運贓物使用車輛罪。至被告竊盜所用之千斤頂及吊鏈，均係金屬物品，尖而銳利
    ，有照片一幀附於警卷可憑，客觀上足對人之生命、身體、安全構成威脅，為具
    有危險性之兇器，被告攜帶並以之行竊工具，雖亦該當刑法第三百二十一條第一
    項第三款之攜帶兇器竊盜罪，惟按森林法上開規定係刑法第三百二十一條第一項
    第三款之特別規定，依特別法優於普通法之法律競合關係，應依森林法上開規定
    論處（最高法院四十七年台上字第九七九號、七十年台上字第四九一號判例意旨
    可供參照）。審酌被告前因違反森林法案件，經臺灣高等法院高雄分院於九十二
    年八月八日，以九十二年度上訴字第一二三九號判處有期徒刑六月確定，有臺灣
    高等法院被告全國前案紀錄表在卷可按，詎仍不知悔改，為圖小利，竟竊取森林
    主、副產物，破壞森林自然生態，惟竊取之物價值非鉅，及其犯後坦承犯行等一
    切情狀，爰量處如主文所示之刑，被告所竊之牛樟樹二塊、鐵杉菇六塊合計山價
    為新臺幣八千六百九十二點四八元（元以下四捨五入），依法併科該贓額三倍之
    罰金即新臺幣二萬六千零七十六元（亦即銀元八千六百九十二元），並諭知罰金
    易服勞役之折算標準。扣案之千斤頂及吊鏈均為被告所有，業據其供明在卷，且
    為被告犯前揭犯罪所用之物，爰依刑法第三十八條第一項第二款宣告沒收。至被
    告載運贓物所使用之大慶廠牌自用小貨車一部（原車牌號碼為ＹＰ－四二五五號
    ，牌照已遭註銷）為證人丁○○所有，業據證人丁○○於本院審理時證述明確，
    並有車號查詢汽車車籍一紙附卷可考，該車既非被告所有，自不併為併沒收之諭
    知，附此說明。
據上論斷，應依刑事訴訟法第四百五十二條、第二百九十九條第一項前段、第二百七
十三條之一第一項，森林法第五十二條第一項第六款，刑法第十一條前段、第四十二
條第二項、第三十八條第一項第二款，罰金罰鍰提高標準條例第二條，判決如主文。
本案經檢察官乙○○到庭執行職務。
中      華      民      國      九十三      年      三  月    十八    日
                                  臺灣高雄地方法院刑事庭
                                      法  官    莊  珮  君
右正本證明與原本無異。
如不服本判決，應於判決送達後十日內，向本院提出上訴狀。
                                      書記官    呂  怜  勳
中      華      民      國      九十三      年      三    月    十八    日
附錄本判決論罪科刑法條：
森林法第五十二條
竊取森林主、副產物而有左列情形之一者，處六月以上五年以下有期徒刑，併科贓額
二倍以上五倍以下罰金：
一  於保安林犯之者。
二  依機關之委託或其他契約，有保護森林義務之人犯之者。
三  於行使林產採取權時犯之者。
四  結夥二人以上或僱使他人犯之者。
五  以贓物為原料，製造木炭、松節油、其他物品或培植菇類者。
六  為搬運贓物，使用牲口、船舶、車輛，或有搬運造材之設備者。
七  掘採、毀壞、燒燬或隱蔽根株，以圖罪跡之湮滅者。
八  以贓物燃料，使用於礦物之採取，精製石灰、磚瓦或其他物品之製造者。
前項未遂犯罰之。
第一項第五款所製物品，以贓物論，沒收之。
